【裁判字號】    99,上訴,1210
【裁判日期】    990629
【裁判案由】    違反槍砲彈藥刀械管制條例
【裁判全文】
臺灣高等法院刑事判決                99年度上訴字第1210號
上  訴  人  臺灣桃園地方法院檢察署檢察官
被      告  甲○○原名鍾昌年.
指定辯護人  本院公設辯護人  郭書益
上列上訴人因槍砲彈藥刀械管制條例案件，不服臺灣桃園地方法
院98年度訴字第510號，中華民國98年12月29 日第一審判決（起
訴案號：臺灣桃園地方法院檢察署97年度偵字第21465號、第214
66號），提起上訴，本院判決如下：
    主  文
上訴駁回。
    理  由
一、公訴意旨略以：被告甲○○於某不詳時間，透過不詳管道，
    取得有殺傷力之仿貝瑞塔廠84型改造手槍1 支、子彈2 發後
    ，旋即無故持有之，並將上述手槍、子彈，藏放在高校女孩
    檳榔攤後方客廳之冰箱下，嗣於97年9 月25日，在上址為警
    查獲，並扣得上述改造手槍1 支、子彈2 發。因認被告涉有
    槍砲彈藥刀械管制條例第8 條第4 項之未經許可持有改造手
    槍、同條例第12條第4項之持有子彈罪嫌等語。
二、按被告未經審判證明有罪確定前，推定其為無罪；又犯罪事
    實應依證據認定之，無證據不得認定犯罪事實；又不能證明
    被告犯罪者，應諭知無罪之判決，刑事訴訟法第154條第1項
    、第2項及第301條第1 項分別定有明文。又認定犯罪事實所
    憑之證據，雖不以直接證據為限，間接證據亦包括在內；然
    而無論直接或間接證據，其為訴訟上之證明，須於通常一般
    之人不致有所懷疑，而得確信其為真實之程度者，始得據為
    有罪之認定，倘其證明尚未達到此一程度，而有合理之懷疑
    存在時，即無從為有罪之認定（最高法院76年臺上字第4986
    號判例參照）。
三、公訴意旨認被告涉有未經許可持有改造手槍、持有子彈罪嫌
    ，無非係以扣案之手槍1 支、子彈2 顆及內政部警政署刑事
    警察局97年10月24日刑鑑字第0970150543號槍彈鑑定書為其
    主要論據。訊據被告堅詞否認有何未經許可持有改造手槍、
    持有子彈之犯行，辯稱：伊是被郭旭明栽贓的，因為高校女
    孩檳榔攤之老闆陳宏樂先前追郭旭明之女友，郭旭明很生氣
    ，就跑來打伊、搶店，並且逼伊拿出高校女孩檳榔攤之店章
    、鑰匙、營利事業登記證，伊後來有去報案，他們就將東西
    歸還，97年9 月中旬某日晚間，陳宏樂說因為他的事害伊被
    打很抱歉，要帶伊去補一下，伊因此與陳宏樂去吃烏骨雞，
    之後過2 個星期警察就拿搜索票來檳榔攤搜索，並且搜出槍
    枝等物，之後伊察覺有異，找委員何漢威陳情，他帶伊去找
    陳宏樂，陳宏樂坦承是因為郭旭明不滿伊報案告他，所以要
    陳宏樂將伊騙出去，郭旭明再進入檳榔攤擺槍，伊並沒有持
    有改造手槍、子彈等語。經查：
  (一)證據能力部分：按犯罪事實應依證據認定之，無證據不得認
    定犯罪事實；又有罪之判決書應於理由內記載認定犯罪事實
    所憑之證據及其認定之理由，刑事訴訟法第154 條第2 項及
    第310 條第1 款分別定有明文。而此所稱「犯罪事實」，係
    指決定刑罰權存否與範圍、須經嚴格證明之事實，並不包括
    不存在之犯罪構成事實。另同法第155 條第2 項復規定：「
    無證據能力、未經合法調查之證據，不得作為判斷之依據。
    」按之「證據能力」係指可供「嚴格證明」使用之資格，則
    此一「判斷對象」，自係指須經嚴格證明之犯罪事實之判斷
    而言。亦即認定犯罪事實所憑之證據，不僅須具有證據能力
    ，且須經合法之調查，否則不得作為有罪認定之依據。惟倘
    法院審理之結果，認被告被訴之犯罪事實並不存在，而應為
    無罪之諭知時，因所援為被告有利之證據並非作為認定犯罪
    事實之基礎，而係作為彈劾檢察官或自訴人所提證據之不具
    憑信性，其證據能力自無須加以嚴格限制。易言之，法院諭
    知被告無罪之判決時，即使是不具證據能力之傳聞證據，亦
    非不得資為彈劾證據使用，以供法院綜合研判形成心證之參
    考（最高法院98年度臺上字第5774號判決參照）。檢察官起
    訴此部分之事實既經本院為無罪之諭知，依前開最高法院判
    決意旨，所援用之證據即無須經嚴格證明，是後引用之供述
    及非供述證據之證據能力，並不受證據能力規定及傳聞法則
    之限制，本院自均得予以採用。
  (二)97年9 月25日上午11時45分，警方於高校女孩檳榔攤扣得改
    造手槍1 支、子彈2 顆，該檳榔攤自97年5 、6 月間由陳宏
    樂僱用被告看管，陳宏樂並於同年7 月將該檳榔攤讓給被告
    經營等情，業經證人陳宏樂於原審審理時證述甚詳（見原審
    訴字卷第97頁），且為被告所不爭執（見原審審訴字卷第21
    頁），並有搜索扣押筆錄、扣押物品清單在卷可稽（見97年
    度偵字第21466 號卷第29-32 頁，98年度審訴字第612 號卷
    第14頁），而扣案之槍枝1 支、子彈2 顆，經送內政部警政
    署刑事警察局鑑定結果，其中槍枝1 支（槍枝管制編號0000
    000000），認係改造手槍，由仿BERETTA 廠84型半自動手槍
    製造之槍枝，換裝土造金屬槍管而成，擊發功能正常，可供
    擊發適用子彈使用，認具殺傷力；子彈2 顆，認均係非制式
    子彈，由金屬彈殼組合直徑9.0 ±0.5mm 金屬彈頭而成，採
    樣1 顆試射，可擊發，認具殺傷力，有該局97年10月24日刑
    鑑字第0970150543號槍彈鑑定書在卷可稽（見97年度偵字第
    21466 號卷第60-62 頁）。
  (三)證人陳宏樂雖曾於97年9 月24日至桃園縣政府警察局龍潭分
    局製作筆錄，證稱：被告涉嫌在高校女孩檳榔攤非法持有槍
    械，槍枝係用報紙包起來，藏放在客廳冰箱底下云云（見97
    年度聲搜字第741號卷第6-7頁）；復於97年10月10日至桃園
    縣政府警察局龍潭分局製作筆錄，證稱：被告曾到蝴蝶檳榔
    攤找伊，拿出一把黑色手將並退出彈匣向伊炫耀說，以後高
    校女孩檳榔攤的事情不要再插手了，然後就走了，當時伊很
    害怕云云（見桃園縣政府警察局龍潭分局98年9月21 日龍警
    分刑字第0989020691號函暨所附陳宏樂筆錄，（原審訴字卷
    第116、119-120頁）；惟查：證人陳宏樂於原審審理時證稱
    ：伊去年九月下旬受到郭旭明之脅迫，叫伊要將被告引出，
    讓他們進去高校女孩檳榔攤放東西，如果伊不照作的話，他
    們會教訓伊、砸毀檳榔攤，郭旭明在龍潭是九龍村的老大，
    伊因此在受到脅迫後約半小時就隨便編造一個理由說要請被
    告出去吃東西，後來又遇到黃泓叡，當天伊與被告、黃泓叡
    一起去吃烏骨雞，被告被查獲後一個星期有告訴伊被警察查
    獲店裡有東西，伊有告訴被告說伊被郭旭明脅迫引他出高校
    女孩檳榔攤的事情，97年9月24日前往龍潭分局製作筆錄是
    因為鍾勇良說這樣可以保護伊安全，伊當時被郭旭明脅迫，
    9月24日當天郭旭明、鍾勇良在伊旁邊，他們要伊這樣說，
    否則要對伊不利，伊當日之陳述不實在，10月10日到龍潭分
    局製作筆錄時，鍾勇良有在場，伊該次供稱被告以報紙包著
    手槍去蝴蝶檳榔攤找伊這部分並不實在，伊並沒有看過被告
    持槍，伊在光碟中提到的分局是指伊在97年10、11月時去龍
    潭分局製作之筆錄，當時是郭旭明的人鍾勇良帶伊一起去製
    作筆錄，要伊作偽證，說被告店裡有槍枝等語甚詳（見原審
    訴字卷第93-96、98-100、146-149頁），而被告所提出其與
    陳宏樂對話之錄音光碟（上開光碟「陳」為陳宏樂，見原審
    訴字卷第48頁）經原審當庭勘驗，內容為：「陳：可是他要
    我幫你作證啊，因為我是被脅迫的，我是被「小郭」他們脅
    迫過去的。
      鍾：被「小郭」他們脅迫過去的？
      陳：對啊。
      鍾：然後呢？
      陳：我被他們脅迫過去，然後把你們引出來，他們人才能
          進去放。如果我沒有，他們也有警告我，我沒有把你
          們引出來的話，他們人會對我不利啊，在分局那邊我
          都有跟那個講過了啊。
      鍾：跟誰講過？
      陳：那個啊。
      鍾：他們有做筆錄嗎？
      陳：筆錄都有做啊。 」
    有勘驗筆錄在卷可稽（見原審訴字卷第47頁），核與證人陳
    宏樂證稱其係受郭旭明等人脅迫，因此將被告引出高校女孩
    檳榔攤，讓郭旭明的人可以進入檳榔攤放東西，且97年9 月
    24日及10月10日其是受郭旭明等人脅迫而前往桃園縣政府警
    察局龍潭分局製作筆錄，指訴被告持有槍械等情大致相符，
    被告上開被栽贓辯解，尚堪採信。
  (四)被告確實曾於97年9月17日向警方指訴：郭旭明、鍾勇良等
    人於97年9月12日下午7時至高校女孩檳榔攤毆打及恐嚇伊，
    他們說伊利用郭學宇之真實姓名年籍不詳綽號小美之女友在
    高校女孩檳榔攤上班，所以賺錢要分給他們花用，並要伊將
    店過給他們，伊當天被毆打後有將店的鑰匙、營利事業登記
    證、店章交給他們等語，並提出國軍桃園總醫院附設民眾診
    療服務處診斷證明書（被告於97年9月15 日前往驗傷，受有
    頭部外傷併多處頭皮下血腫、左側上背挫傷併瘀傷、右側手
    肘挫傷、左側大腿挫傷併瘀傷）、照片等情，業經原審及本
    院調閱臺灣桃園地方法院檢察署98年度偵字第2549號郭旭明
    強盜案件全卷核閱屬實（見97年度他字第5199號卷第156-16
    4頁甲○○警詢筆錄、第168-169頁甲○○受傷照片；98年度
    偵字第2549號卷第200-204頁郭學堯警詢筆錄、第564-566頁
    郭旭明警詢筆錄），是被告辯稱：伊是被郭旭明栽贓的，郭
    旭明先前跑來打伊、搶店，並且逼伊拿出高校女孩檳榔攤之
    店章、鑰匙、營利事業登記證，伊後來有去報案，他們就將
    東西歸還，後來陳宏樂告訴伊是因為郭旭明不滿伊報案告他
    ，所以要陳宏樂將伊騙出去，郭旭明再進入檳榔攤擺槍，伊
    並沒有持有改造手槍、子彈等語，並非全然無據。
  (五)參以證人何漢威於原審審理時證稱：97年9 月伊擔任某政黨
    桃園市黨部委員時，被告曾找伊協助處理可能遭到栽贓的事
    情，當時被告在龍潭想要透過民間申訴，但該地未獲理會，
    因此轉到桃園，由伊幫忙處理，又因為伊不是調查單位，因
    此無法持續進行調查等語甚詳（見原審訴字卷第101-102 頁
    ），並有原審辦理刑事案件電話記錄查詢表在卷可稽（見原
    審訴字卷第114 頁），可見被告確實曾為本件其持有槍械是
    否係受到栽贓而四處奔走尋求可能協助之管道，被告上開持
    有槍枝、子彈之犯行係受到栽贓，並非全無可能。
  (六)證人陳宏樂於警詢時檢舉稱：「97年9月中秋節過後3、4 天
    晚18、19時，甲○○帶阿錦及3名年輕人到店內找我說有什
    麼事找阿錦就不用怕人找麻煩。之後3、4天他一個人來店內
    找我，把手拿報紙東西打開，拿出一把手槍向我炫耀說以後
    高校女孩店的是不要再插手了」等語（原審卷第119頁），9
    7年度中秋節為9月14日，經過6日後為9月20日即證人陳宏樂
    檢舉時所稱被告亮槍之日，然被告為警查獲日為9月25 日，
    被告使用槍枝後僅5日即遭查獲，理應於槍上留有指紋，然
    該查扣槍枝經鑑定後（97偵21466第41頁）並未發現可供比
    對之指紋，復無證據顯示被告有終日擔心槍枝遭查獲而每日
    擦拭槍枝等情，是檢舉筆錄稱其持槍恐嚇等內容真實性，不
    無可疑。
  (七)檢察官上訴請求對檢舉人即證人陳宏樂為測謊鑑定，然本件
    檢舉內容真偽，業經槍彈鑑定報告顯示無供比對指紋及證人
    何漢威證述可佐，檢舉證詞確有不可信情況，待證事實已臻
    明瞭，依刑事訴訟法第163條之2第2項第3款規定，本院認無
    再行測謊鑑定必要，附此敘明。
四、綜上所述，檢察官所提出之扣案槍枝子彈，尚難認定確實為
    被告所放置、持有，復查無其他積極證據足資證明被告有何
    公訴意旨所稱之持有槍枝、子彈之犯行，依照前開之說明，
    原審為被告無罪諭知，並無違誤。
五、檢察官上訴意旨略以：被告坦承無償轉讓愷他命予證人黃泓
    叡3 次犯行，顯見證人檢舉非子虛烏有。況改造槍彈等物所
    值不斐，誣陷成本非低，不若毒品嫁禍方便，且成本低廉，
    若認以槍彈嫁禍應選擇被告房間、桌椅、書櫃、衣著口袋或
    其他足以彰顯為被告私人使用之物品內藏放，豈可放在店家
    冰箱下方，讓被告可主張脫罪云云。惟查：施用毒品與持有
    槍彈分屬性質迥異之事實，應按證據分別認定，尚難憑檢舉
    被告施用毒品為真實，即推論檢舉被告持有槍彈亦屬實；再
    者，栽贓毒品與槍枝，究以何者成本低廉、栽贓便利，恐非
    以客觀即足認定，觀本件被告稱栽槍者可能有員警，倘所言
    非虛，則警方取得槍彈未必較毒品困難，且毒品種類（海洛
    因或安非他命等）、數量、淨重若要達槍彈般重量大小（較
    易遭查獲），其所需費用恐非低廉；至於栽贓地點究應選擇
    營業店面或家中密處，尚須視栽贓者對何場所較熟悉且易潛
    入而定，否則反而不便利，故檢察官上訴指摘，仍不足證明
    被告犯行，檢察官之上訴即無理由，應予駁回。
據上論結，應依刑事訴訟法第368條，判決如主文。
本案經檢察官陳大偉到庭執行職務。
中    華    民    國    99    年    6     月    29    日
                  刑事第九庭審判長法  官   陳貽男
                                  法  官   楊炳禎
                                  法  官   周盈文
以上正本證明與原本無異。
檢察官如不服本判決，應於收受送達後十日內向本院提出上訴書
狀，其未敘述上訴之理由者並得於提起上訴後十日內向本院補提
理由書（均須按他造當事人之人數附繕本）「切勿逕送上級法院
」。
                                  書記官   鄒賢英
中    華    民    國    99    年    6     月    29    日

司法院資訊處製作；財團法人民間司法改革基金會備份。
